【裁判字號】    95,破抗,9
【裁判日期】    950526
【裁判案由】    破產宣告
【裁判全文】
臺灣高等法院民事裁定                   95年度破抗字第9號
抗  告  人    甲○○
代  理  人    趙國生律師
              鄭涵雲律師
上列抗告人與相對人龍星昇第五資產管理股份有限公司間因破產
宣告事件，對於中華民國94年11月4日台灣台北地方法院94年度
破字第48號裁定，提起抗告，本院裁定如下：
  主  文
抗告駁回。
抗告費用由抗告人負擔。
  理  由
一、相對人於原法院聲請意旨略以：第三人華隆股份有限公司（
    下稱華隆公司）於民國（下同）89年8月28日邀同抗告人及
    其他第三人翁大銘、梁清雄及翁一銘為連帶保證人，與中國
    農民銀行、中央信託局及高雄區中小企業銀行（下稱高雄企
    銀）共同簽訂總授信金額為新台幣（下同）800,000,000元
    之聯合放款契約，該筆借款業已到期，尚餘787,873,555元
    未獲清償，業經中國農民銀行聲請票款執行，其中高雄企銀
    已將其提供之融資貸款共240,000,000元部分債權轉讓予相
    對人，且上開債權業已到期而未獲清償，是抗告人應負連帶
    保證人之責任。詎經相對人催告抗告人給付，抗告人迄今仍
    未清償。又抗告人既已有停止支付之情形，依破產法第1條
    第2項規定，應推定其為不能清償，且抗告人之債權人亦非
    僅有相對人一人，為此依破產法相關規定聲請宣告抗告人破
    產等語。原法院以抗告人所餘之資產共約值5,531,458元，
    且抗告人之債權人計有多人，金額高達1,515,525,503元，
    而主債務人華隆公司亦已不能清償債務，是抗告人之資產已
    不足清償所負債務，但尚足支應破產財團費用，具有破產實
    益等情，應堪認定，因而准許相對人聲請宣告抗告人破產。
二、抗告意旨略以：原裁定於認定抗告人所有股票之總價值，多
    有違誤，蓋抗告人名下七檔股票，扣除國華人壽保險股份有
    限公司（下稱國華人壽）之股票業已全部設質外，尚有華隆
    公司、嘉新食品化纖股份有限公司（下稱嘉新公司）、有華
    股份有限公司（下稱有華公司）、大屯育樂開發股份有限公
    司（下稱大屯公司）、台纖實業股份有限公司（下稱台纖公
    司）及華染股份有限公司（下稱華染公司）等多家未上市公
    司股票，其中關於華隆公司之股票，原裁定採取「實質認定
    」方式，而於備註欄內記明「價值為負值」，洵屬正確，惟
    就其他五家未上市公司部分則「逕依票面金額」計算，前後
    作法不一，不當之處至為灼然，因此抗告人名下現有資產應
    遠低於5,500,000元，實難支應龐大破產財團費用、債務；
    況破產是否准許，首重「破產人現有資產與負債之比例」，
    縱將抗告人名下現有財產姑以5,500,000元計算，相較於787
    ,873,555 元之保證債務，比例根本未達1%，顯然難以負擔
    破產財團費用及債務。退萬步言，抗告人已與相對人達成和
    解，相對人亦已撤回本件破產宣告之聲請，訴訟繫屬已溯及
    消滅，抗告法院毋庸裁定，且原裁定亦失其效力云云。
三、按債務人不能清償債務者，依破產法所規定破產程序清償其
    債務。債務人停止支付者，推定其為不能清償；破產對債務
    人不能清償債務者宣告之；破產除另有規定外，得因債權人
    或債務人之聲請宣告之；在裁定前，法院得依職權為必要之
    調查，並傳訊債務人、債權人及其他關係人，破產法第1條
    、第57條、第58條第1項、第63條第2項分別定有明文。次依
    同法第148條規定之旨趣，除債務人之財產不敷清償破產財
    團之費用及財團之債務外，尚難認無宣告破產之實益。是以
    法院就破產之聲請，應依職權為必要之調查，倘債務人確係
    毫無財產可構成破產財團，或債務人之財產不敷清償破產財
    團之費用及財團之債務，無從依破產程序清理其債務時，始
    得以無宣告破產之實益，裁定駁回聲請，此觀司法院25年院
    字第1505號解釋自明。故如債務人之財產仍能構成破產財團
    及支付財團費用及債務，法院仍應依破產法規定准許宣告破
    產。又一般債權人之聲請破產，乃其權利，固可自由撤回，
    毋庸經債務人之同意，然撤回之時期應於「破產裁定前」始
    得為之。蓋破產事件與公益性有關，法院依職權為必要之調
    查後所為准予破產宣告之裁定，係為總破產債權人之一般利
    益，並非專為聲請債權人個人之利益。又法院為破產宣告時
    ，即依破產法第64條等有關規定開始進行破產程序，如破產
    管理人之選任、破產債權之申報、調查及確定，破產管理人
    對於破產財團之占有、管理及變價，財團債務及財團費用之
    清償等。此際，破產程序對於全體債權人而言，參照破產法
    第5條準用民事訴訟法第56條第1款規定，聲請債權人之撤回
    聲請，對於其他債權人全體應不生效力。（倘許為聲請之債
    權人任意撤回，則所有已進行程序均告落空，不僅徒增紛擾
    ，抑且害及其他債權人之利益，並浪費法院及有關利害關係
    人之勞力、時間及費用。）
四、經查，原法院依職權調查抗告人資產，由財政部臺北市國稅
    局函覆有關抗告人財產歸屬資料及相對人陳報之土地登記謄
    本所示，抗告人有土地四筆，現值3,429,888元，另有投資
    股票七檔，除國華人壽因全部設質及華隆公司之價值為負值
    外，其餘股票之現值尚有2,101,570元，總計資產5,531,458
    元等情，有財政部臺北市國稅局財產歸屬資料清單及土地登
    記謄本在卷可稽（見原法院卷第61頁及第85頁以下），顯見
    抗告人尚有資產，且總現值足以組成破產財團並支付財團之
    債務及費用，故其債務仍有清償之可能性，仍得依破產程序
    清理其債務，自有宣告破產之實益，原法院准許相對人之聲
    請，即非無據。抗告意旨雖指原裁定就其他五家未上市公司
    股票「逕依票面金額」計算其現值，似有未妥云云，然財政
    部臺北市國稅局財產歸屬資料清單既已載明抗告人投資嘉新
    公司、有華公司、大屯公司、台纖公司及華染公司之金額分
    別為11,570元、100,000元、150,000元、340,000元及1,500
    ,000 元，則原法院逕予認定上開未上市公司股票之現值為2
    ,101,570 元（11,570+100,000+150,000+340,000+1,500,00
    0=2,101,570），核無違誤，抗告人之資產應足支應破產財
    團費用。是抗告人既已不能清償其債務，而其債權人有二人
    以上，有破產管理人張權律師向本院陳報之第一次債權人會
    議出席債權人名冊在卷可稽。因而原法院依相對人之聲請，
    宣告其破產，並無不合。至抗告人即破產人現有資產與負債
    之比例高低，則與是否准許破產宣告並無直接關係，又相對
    人雖於95年1月4日具狀向本院聲明撤回本件破產宣告之聲請
    ，但已在原裁定作成之94年11月4日以後，換言之，撤回之
    時期乃在破產裁定「後」，則揆之上揭說明，其撤回不生效
    力，本院應予依法裁定，均併敘明。
五、綜上，原法院依相對人之聲請，裁定宣告抗告人破產，並非
    無據，抗告意旨仍執前詞指摘原裁定不當，求予廢棄，為無
    理由，應予駁回。
六、據上論結，本件抗告為無理由，爰裁定如主文。
中    華    民    國    95    年    5     月    26    日
                  民事第四庭  審判長法  官  張劍男
                                    法  官  游明仁
                                    法  官  郭松濤
正本係照原本作成。
本裁定除以適用法規顯有錯誤為理由，並經本院許可外，不得再
抗告。如提起再抗告，應於收受後10日內委任律師為代理人向本
院提出再抗告狀。並繳納再抗告費新台幣１千元。
中    華    民    國    95    年    5     月    26    日
                                    書記官  董曼華


司法院資訊處製作；財團法人民間司法改革基金會備份。
